臺灣高雄地方法院民事裁定
109年度消債清字第209號
聲  請  人  林文山  
0000000000000000

代  理  人  方浩鍵律師
上列當事人因消費者債務清理事件聲請清算，本院裁定如下：
    主  文
聲請人林文山自中華民國一百零九年十一月三日下午四時起開始
清算程序。
命司法事務官進行本件清算程序。
    理  由
一、聲請意旨略以：伊無力清償債務，曾依中華民國銀行公會會
    員辦理消費金融案件無擔保債務協商機制請求共同協商債務
    方案成立，約定自民國95年4月起，分80期，年利率6.88％，
    每月清償新臺幣（下同）11,322元，然勉為償還數期後仍不
    得已毀諾，又伊未經法院裁定開始更生程序或許可和解或宣
    告破產，爰聲請清算等語。
二、按債務人不能清償債務或有不能清償之虞者，得依本條例所
    定更生或清算程序，清理其債務；債務人對於金融機構負債
    務者，在聲請更生或清算前，應向最大債權金融機構請求協
    商債務清償方案，或向其住、居所地之法院或鄉、鎮、市、
    區調解委員會聲請債務清理之調解；自債務人提出協商請求
    之翌日起逾30日不開始協商，或自開始協商之翌日起逾90日
    協商不成立，債務人得逕向法院聲請更生或清算；債務人於
    法院裁定開始更生程序或許可和解或宣告破產前，得向法院
    聲請清算；法院開始清算程序之裁定，應載明其年、月、日
    、時，並即時發生效力；法院裁定開始更生或清算程序後，
    得命司法事務官進行更生或清算程序；必要時，得選任律師
    、會計師或其他適當之自然人或法人1人為監督人或管理人
    ，消費者債務清理條例（下稱消債條例）第3條、第151條第
    1項、第153條、第80條前段、第83條第1項、第16條第1項分
    別定有明文。
三、經查：
  ㈠聲請人於95年間協商成立後，繳納數期即未行繳款，最大債
    權銀行大眾銀行於95年9月報送毀諾（見卷第66頁元大銀行
    陳報狀），而聲請人稱95年間自營台南小吃之路邊攤販，因
    生意不佳而結束營業，尚須負擔子女生活費、學費及房貸等
    語（見卷第46頁），債權人元大銀行則未提出協議書及聲請
    人申請上開協商時曾提出之收入等相關證明，如依勞工保險
    被保險人投保資料表所示，聲請人於95年8月25日退保迄今
    （見卷第11頁），是銀行通報毀諾時即95年9月，聲請人並
    未受雇任何公司或商號而投保勞保，財政部高雄國稅局鳳山
    分局則函覆聲請人95年未申報綜合所得稅（見卷第77頁），
    以其工作及收入狀況非屬固定，而無法負擔每月11,322元之
    還款金額，應認確有不可歸責於己之事由，致履行原協商條
    件有所困難。
  ㈡次查，聲請人於107年及108年度申報所得均為0元，然其自陳
    向本院聲請清算前2年內有薪資所得每月22,000元，共528,0
    00元，名下有1993年出廠之OLDSMOBILE汽車1部，勞工保險
    於95年8月25日退保。又聲請人現年60歲，尚無請領勞保各
    項給付津貼，於鳳山區五甲一路之鳳農市場「崧鶴菇業」擔
    任理貨及送貨人員，每月薪資為22,000元，未領取社會局補
    助，2名成年子女均未給付聲請人扶養費等情，有財產及收
    入狀況說明書（卷第4頁）、財團法人金融聯合徵信中心前
    置協商專用債權人清冊（卷第7至8頁）、信用報告（卷第10
    頁）、勞工保險被保險人投保資料表（卷第11頁）、戶籍謄
    本（卷第12頁）、商業保險投保資料查詢結果表（卷第13頁
    ）、財政部高雄國稅局107年及108年度綜合所得稅各類所得
    資料清單及總歸戶財產查詢清單（卷第14至16頁）、高雄市
    政府社會局社會福利資訊料查詢表（卷第41至42頁）、勞動
    部勞工保險局函（卷第43頁）、債權人清冊（卷第48至49頁
    ）、存摺（卷第50頁）、在職證明書（卷第63頁）在卷可參
    。故本院審酌上情，認為核算聲請人目前償債能力之基礎以
    每月22,000元為基準。
  ㈢關於聲請人個人日常必要支出部分，聲請人陳稱與長子共同
    租屋居住，每月房租8,000元，其中6,000元匯款給房東王素
    珍、2,000元為電梯基金繳給社區管委會，未領取租金補助
    ，有房屋租賃契約書、郵政匯款申請書、管理費繳費憑單及
    高雄市政府都市發展局函在卷可稽（卷第45頁、第51至62頁
    ）。按債務人必要生活費用，以最近一年衛生福利部或直轄
    市政府所公告當地區每人每月最低生活費一點二倍定之，消
    債條例第64條之2第1項定有明文。本院參酌衛福部社會司所
    公告109年度高雄市最低生活費標準為13,099元。又該最低
    生活費用之標準，係照當地最近1年平均每人消費支出60％，
    依其基準之家庭收支調查報告調查表格式所示有關經常性支
    出之調查項目，其原即包括利息支出、食品、衣著、房租及
    水費、電費、醫療保健、交通、娛樂、教育等基本生活需求
    。本院認在聲請人並無特殊需求，應以此最低生活費之1.2
    倍即15,719元認係其個人必要生活費用。
  ㈣綜上所述，以聲請人現每月收入22,000元為其償債能力基準
    ，扣除個人必要生活費15,719元後，餘6,281元，而聲請人
    目前負債總額為2,242,693元（參聯徵中心債權人清冊及信
    用報告，包含：臺灣土地銀行、華南銀行、元大銀行、台新
    銀行、安泰銀行、中國信託銀行、臺灣銀行、高雄銀行、萬
    榮行銷公司、兆豐資產公司、滙誠第一資產公司），以聲請
    人每月所餘按月攤還結果，需約30年（計算式：2,242,693÷
    6,281÷12≒29.8）始能清償完畢，堪認聲請人確有不能清償
    債務之情事，則聲請人向本院聲請清算，應予准許，爰命司
    法事務官進行本件清算程序。
四、依消債條例第11條第1項、第83條第1項、第16條第1項，裁
    定如主文。
中　　華　　民　　國　　109 　年　　11　　月　　3 　　日
                  民事庭　法　官　  賴寶合
以上正本係照原本作成。
本裁定不得抗告。
中　　華　　民　　國　　109 　年　　11　　月　　3 　　日
                          書記官    胡美儀